臺灣高雄地方法院刑事判決　　　　　　　95年度訴字第3580號
公　訴　人　臺灣高雄地方法院檢察署檢察官
被　　　告　庚○○
　　　　　　　　　　現於臺灣高雄監獄（另案執行）
指定辯護人　本院公設辯護人己○○
上列被告因毒品危害防制條例案件，經檢察官提起公訴（95年度
偵字第7632號），本院判決如下：
    主  文
庚○○販賣第二級毒品，處有期徒刑柒年陸月，扣案之甲基安非
他命伍小包（共計驗後淨重貳拾伍點參玖公克），遺留於磅秤上
之甲基安非他命殘渣，均沒收銷毀之；磅秤貳台（不含殘留其上
之甲基安非他命粉末）、空夾鏈袋陸拾陸只、分裝用塑膠袋參包
及販賣第二級毒品所得新臺幣肆仟元，均沒收之。又轉讓第二級
毒品，處有期徒刑捌月，扣案之甲基安非他命壹小包（驗後淨重
零點零柒公克），沒收銷毀之。應執行有期徒刑捌年，扣案之甲
基安非他命陸小包（其中伍包，共計驗後淨重貳拾伍點參玖公克
；另壹包，驗後淨重零點零柒公克），遺留於磅秤上之甲基安非
他命殘渣，均沒收銷毀之；磅秤貳台（不含殘留其上之甲基安非
他命粉末）、空夾鏈袋陸拾陸只、分裝用塑膠袋參包及販賣第二
級毒品所得新臺幣肆仟元，均沒收之。
    事  實
一、庚○○基於轉讓第二級毒品之犯意，於95年3 月7 日中午12
    時許，在高雄縣大寮鄉○○街29號居所轉讓第二級毒品1 包
    （毛重0.29公克、驗後淨重0.07公克）予丙○○。另基於營
    利之意圖，於95年3 月7 日13時許，在高雄縣大寮鄉○○街
    29號住處，要求不知情之丙○○至指定之加油站將其事先聯
    絡約定在該處等待之丁○○引導至庚○○上述住處，庚○○
    先提供第二級毒品甲基安非他命供丁○○試用，雙方再就買
    賣第二級毒品甲基安非他命之價格、重量達成協議，丁○○
    旋及交付新台幣（下同）4,000 元予庚○○，庚○○則立即
    在住處分裝第二級毒品以便交予丁○○。嗣於同日13時30分
    許，為警當場查獲，並查扣庚○○所有之第二級毒品安非他
    命5 包（毛重共計29.17 公克，驗後淨重25.39 公克，起訴
    書誤載為24.45 公克）、夾鏈袋66只（起訴書誤載為60只）
    、分裝袋3 包、注射針筒5 支、削尖毒品分裝器2 支、磅秤
    2 台、玻璃球1 個、行動電話4 具、手抄警用偵防車車牌1
    紙、現金5,500 元，另在丙○○隨身包內查扣第二級毒品甲
    基安非他命1 包（毛重0.29公克，驗後淨重0.07公克）等物
    。
二、案經高雄市政府警察局苓雅分局移送臺灣高雄地方法院檢察
    署檢察官偵查起訴。
    理  由
壹、程序部分
一、本件被告之辯護人為被告辯稱：證人乙○○於警詢時之證述
    因未全程連續錄音，故無證據能力云云。惟按刑事訴訟法第
    100 條之1 第1 項前段規定「訊問被告，應全程連續錄音；
    必要時，並應全程連續錄影」；同法第100 條之2 規定「本
    章之規定，於司法警察官或司法警察詢問犯罪嫌疑人時，準
    用之。」依此規定，僅訊問被告應予錄音；訊問證人，並無
    必須錄音之規定（參照最高法院92年台上字第5324號判決）
    。查本件證人乙○○之警詢筆錄並未全程連續錄音錄影之事
    實，業據證人乙○○、證人即當日製作筆錄之員警甲○○於
    審理時雖證述在卷（參本院審理卷第102 、103 頁），惟警
    員對證人錄音，既非法定要件，已如上述，且該等筆錄係出
    於證人乙○○自由意志所為之陳述等情，業據證人乙○○於
    審理時自承在卷（參本院審理卷第132 頁）。故縱令本件製
    作證人乙○○警詢筆錄時未全程連續錄音，致詢問程序稍有
    瑕疵，惟本院審酌執行之司法警察（官）之主觀意圖非為構
    陷被告，且客觀上非出於不正之方法為證人製作筆錄，亦未
    對證人為強暴脅迫，證人之陳述係本於自由意志以及本件被
    告販賣毒品所生之危害甚鉅等一切情形，並考量人權保障與
    社會安全之均衡精神，及比例原則之認定，爰依刑事訴訟法
    第158 條之4 之規定，仍認證人乙○○於警詢時所製作之筆
    錄有證據能力。是辯護人爭執證人乙○○警詢筆錄未予全程
    連續錄音，而無證據能力云云，顯屬無據。
二、按被告以外之人於檢察事務官、司法警察官或司法警察調查
    中所為之陳述，與審判中不符時，其先前之陳述具有較可信
    之特別情況，且為證明犯罪事實存否所必要者，得為證據，
    刑事訴訟法第159 條之2 定有明文。本件證人丁○○於警詢
    中證稱：案發當天曾向被告購買半錢安非他命，並交付予被
    告4,000 元等語；證人邱秉宏於警詢時證稱：被告平時就有
    在販賣安非他命，本次被告正在分裝之安非他命應該是要賣
    給丁○○等人等語；證人乙○○於警詢時證稱：丁○○向被
    告表示要購買半錢價值5,000 元之安非他命，但丁○○僅先
    交付4,000 元予被告，嗣被告於分裝毒品時即遭查獲等語。
    惟其3 人於本院審理時均翻異前詞該稱並未向被告購買或未
    看見丁○○向被告購買安非他命云云，是其於警詢中及本院
    審理時之供述已有前後陳述不符之情形。本院審酌其等於警
    詢中之陳述，係在記憶猶新情況下作成，與事實較接近，且
    尚無時間慮及其陳述對被告之影響，其陳述較趨近於真實，
    加以其於警詢時均未曾遭警方非法取供之事實，業據證人丁○○、乙○○於審理時證述在卷（參本院卷第130 、132 頁
    ）揆諸上開說明，其3 人於警詢中所為之陳述，客觀上應具
    有較可信之特別情況，且亦為證明犯罪事實存否所必要，依
    上揭規定，其等於警詢中之證言自有證據能力。
三、按被告以外之人於偵查中向檢察官所為陳述，除顯有不可信
    之情況者外，得為證據，同法第159 條之1 第2 項定有明文
    。本件證人丁○○、邱秉宏、乙○○於檢察官偵查中所為之
    陳述，並無何顯不可信之情況，依上說明，其3 人於偵查中
    之證言自均具有證據能力。
四、扣案之鑑定報告部分，雖屬傳聞證據，惟因檢察官、被告及
    其辯護人於言詞辯論終結前，均未聲明異議，本院審酌該證
    據作成之情況，亦認為適當，依刑事訴訟法第159 條之5 第
    2 項之規定，認屬傳聞法則之例外，應得為證據。
貳、實體部分
一、被告庚○○轉讓第二級毒品部分：
    上開犯罪事實，業據被告庚○○坦承不諱，核與證人丙○○
    之證述相符，並有扣押物品目錄表在卷可稽及甲基安非他命
    1 小包扣案足憑，而上開自丙○○身上查扣之第二級毒品甲
    基安非他命1 包（毛重0.29公克），經送驗後確呈第二級毒
    品甲基安非他命陽性反應（驗後淨重0.07公克），有高雄醫
    學大學附設中和紀念醫院檢驗報告1 紙在卷可按（95年度偵
    字第7632號(二)卷第9 頁），足認被告之自白乃與事實相符，
    堪信為真實，本件事證明確，被告無償轉讓第二級毒品予丙○○犯行，堪予認定。
二、被告庚○○販賣第二級毒品部分：
    訊據被告庚○○固坦承於上開時、地自丁○○處收受4,000
    元且於上開住處遭查獲扣案等物之事實，惟矢口否認有何販
    賣第二級毒品之犯行，辯稱：當天丁○○等人到其住處僅單
    純聊天並一起施用毒品而已，因丁○○未曾到其住處過，所
    以其就叫丙○○去帶丁○○回其住處，至扣案4,000 元之部
    分係其向丁○○借來要繳健保費，而非丁○○向其購買安非
    他命之代價，是其未有何販賣第二級毒品之犯行云云。經查
    ：
（一）被告於95年3 月7 日13時許，要求丙○○至指定之加油站
      將其事先聯絡約定在該處等待之丁○○引導至其上開住處
      內，由被告先提供第二級毒品甲基安非他命供丁○○試用
      ，雙方再就買賣第二級毒品甲基安非他命之價格、重量達
      成協議，丁○○旋交付4,000 元予被告，被告則立即分裝
      第二級毒品以便交予丁○○之際為警查獲之事實，業據證
      人丁○○、丙○○、乙○○，證人即現場查獲員警甲○○
      於審理時證述明確，證人丁○○證稱：其於案發當日11時
      許打電話給被告要購買安非他命，被告便與其約定在某加
      油站等待，及至13時許其與乙○○到達該加油站後，丙○○便現身引導其2 人前往被告家中；一進門被告就先提供
      安非他命供其施用，施用完其便向被告表示要購買半錢價
      值5,000 元之安非他命，並先交付4,000 元予被告，嗣於
      被告分裝安非他命之際，為警查獲等語（參警卷第23、24
      頁）。證人丙○○則證稱：當天被告要其出外買水並順道
      帶領丁○○等人回被告住處，後來被告又要其出門買飲料
      ，其買完飲料回來後，即與被告等人在客廳一起施用安非
      他命，被告並一邊用磅秤分裝毒品，嗣被告於分裝毒品之
      際即為警查獲，其知道被告平常就有販賣安非他命等語（
      參警卷第19、20頁）。證人乙○○則證稱：案發當日丁○○打電話叫其騎機車搭載丁○○前往加油站，再由丙○○
      引導其2 人前往被告家中，一進門被告就提供安非他命供
      丁○○試用，丁○○施用完便向被告表示要購買半錢價值
      5,000 元之安非他命，但丁○○僅交付4,000 元予被告，
      嗣於被告分裝安非他命過磅之際，為警查獲等語（參警卷
      第27、28頁）。證人甲○○則證稱：之前其就有接獲被告
      在販毒之情資，並有通聯紀錄，所以當天其持拘票進去被
      告住處後發現在被告面前之桌上有分裝之器具、夾鏈袋、
      磅秤等物，其就研判被告當時是在分裝毒品等語（參本院
      審理卷第100 頁）。並有搜索扣押筆錄、扣押物品目錄表
      及現場照片等附卷可稽，並有甲基安非他命5 小包、分裝
      用之夾鏈袋、包裝袋、磅秤及販毒所得4,000 元等扣案足
      憑，而上開扣案之甲基安非他命5 小包（毛重共計29.17
      公克，驗後淨重25.39 公克），經送驗結果確為第二級毒
      品甲基安非他命，有高雄醫學大學附設中和紀念醫院檢驗
      報告3 紙在卷可稽（參95年度偵字第7632號(二)卷第5 、6
      、7 頁）。是被告販賣第二級毒品與證人丁○○之事實，
      已甚顯明。
（二）被告固辯稱：當天丁○○等人到其住處僅單純聊天並一起
      施用毒品而已，至扣案4,000 元之部分係其向丁○○借來
      要繳健保費，而非丁○○向其購買安非他命之代價，未有
      何販賣第二級毒品之犯行云云。另證人丁○○、丙○○、
      乙○○等人均於本院審理時翻異前詞，證人丁○○改稱：
      未曾向被告購買毒品，警詢時會承認向被告購買毒品，係
      因警察稱如果不證述係向被告購買毒品的話，就要移送其
      販賣毒品之共犯云云。證人丙○○則改稱：未曾見過被告
      販賣毒品，警詢時稱被告有在販賣毒品係警察使用電腦製
      作筆錄時打錯了云云。證人乙○○則改稱：警詢筆錄稱被
      告有在販賣毒品是警察念一句，其跟著念一句所製作出來
      的，因為警察稱如果不如此證述的話，就要移送其販賣毒
      品之共犯云云。惟查：
    1.就被告於上開時、地收受丁○○交付4,000 元現金之用途
      一節，證人丁○○先於偵查時證稱：是被告先拿毒品給其
      之後，才開口向其借4,000 元稱要繳健保費云云（參95年
      度偵字第7632號卷(一)第18頁）。復於審理時證稱：當日於
      被告家中施用完毒品後，被告即向其借4,000 元說要繳健
      保費，被告當日並未交付毒品，當天施用之毒品是其自己
      帶來的云云（參本院審理卷第83、83頁）。證人丙○○則
      於審理時證稱：其當天出去裝完水後，就與被告及丁○○
      等人於客廳內施用毒品，其未看見丁○○交付4,000 元予
      被告云云（參本院審理卷第90、91頁）。證人乙○○則於
      偵查時證稱：其與丁○○一到被告住處，丁○○就將
      4,000 元交付予被告，當時丁○○是在門口交付4,000 元
      與被告，被告稱該4,000 元是要繳買手機之費用，並未提
      到要繳健保費云云（參95年度偵字第7632號(二)卷第19、20
      頁）；復於審理時證稱：其與丁○○一到被告住處，丁○○就將4,000 元交付予被告，因丁○○說被告有訂購1 支
      手機很趕，所以要趕快拿錢過去，嗣其於被告住處亦有一
      同施用毒品云云（參本院卷第94頁）。是核上開3 人於偵
      查、審理時之證述，對丁○○於何時交付4,000 元及交付
      4,000 元予被告之用途，上開3 人於偵、審之證述即前後
      完全不一，互核相歧，並與被告於警詢時供承：當天其提
      供毒品供丁○○等3 人施用完後，因要向丁○○借4,000
      元，丁○○便主動要求其以安非他命抵銷（參警卷第2 頁
      ）；及其於偵查時供稱：因其向丁○○借4,000 元要繳健
      保費，故丁○○要走時，要求其拿半錢安非他命給伊（丁○○）等語（參95年第偵字第7632號(一)卷第9 頁）；而其
      於審理時供稱：其並未拿安非他命給丁○○（參本院審理
      卷第87頁）云云之情節前後不符。審之證人丁○○平日與
      被告並不熟識，本次係被告與丁○○係第2 次見面等情，
      亦據被告自承及證人丁○○證述在卷（參警卷第4 、24頁
      、95年第偵字第7632號(一)卷第9 、17頁），衡情丁○○當
      無隨意將金錢借予不熟識之被告之理，是上開3 人於偵查
      、審理時之證述及被告上開所辯，自均無足採。
    2.又被告於查獲當時是否正以磅秤分裝毒品一節，被告固辯
      稱：其當時並未以磅秤分裝毒品云云。而證人丁○○、乙○○亦於本院審理時證稱：未看見被告用磅秤分裝毒品云
      云。證人丙○○則證稱：當天因桌上是濕的，故被告將破
      掉之夾鏈袋置於磅秤上更換，但磅秤並未打開，其於警、
      偵訊中所稱被告分裝毒品係指此意云云。然被告於查獲當
      時正以磅秤分裝毒品一節，業據證人丁○○、丙○○、乙○○於警詢時、證人即現場查獲員警甲○○於審理時證述
      明確，已如前述，且證人丙○○於偵查時亦證稱：被告當
      時有用磅秤分裝毒品等語（參95年第偵字第7632號(一)卷第
      12頁），參以上開證人之警詢、偵查筆錄係於案發後不久
      所證述，記憶自較深刻，可立即反應其所見聞，不致因時
      隔日久而遺忘案情，且較無來自被告同庭在場之壓力，亦
      無為迴護被告而事後串謀之可能，是其3 人於警詢時之證
      述，自較其嗣後於審理時之證述為可採。且就被告於案發
      時曾分裝毒品之事實，亦據被告於警詢、偵查時自承在卷
      ，其先於警詢時供稱：因其向丁○○借錢，故丁○○離開
      前要其分裝安非他命供丁○○施用，故其才會分裝安非他
      命等語（參警卷第6 頁）。復於偵查中供稱：「（問：警
      方到時是否正在分裝毒品？）沒有，是我之前就分好了」
      （參95年第偵字第7632號(一)卷第9 頁）。是被告確實於案
      發當時曾分裝安非他命之事實已明，故被告辯稱：其未以
      磅秤分裝毒品云云。顯係事後卸責之詞，不足採信。
    3.至證人丁○○於審理時另證稱：警詢時之證述，是按照警
      察的意思紀錄的，因其若不這樣說，警察就要將其移送販
      賣毒品之共犯云云。證人乙○○則於審理時另證稱：警詢
      時之證述，係警察唸一句，再叫其跟著唸一句所製作完成
      云云。然該等筆錄係出於證人丁○○、乙○○自由意志所
      為之陳述等情，業據證人丁○○、乙○○於審理時自承在
      卷（參本院審理卷第130 、132 頁）。且對照證人丁○○
      、乙○○於警詢時之證述，就丁○○向被告購買半錢安非
      他命，並先交付4,000 元與被告，嗣被告於分裝毒品之際
      為警查獲等節均互核相符（參警卷第24、27、28頁）。參
      以證人丁○○、乙○○製作警詢筆錄之時間分別為95年3
      月7 日下午5 時50分起至6 時40分止、5 時51分起至7 時
      5 分止，是其二人之警詢筆錄既係同時進行，倘丁○○就
      向被告購買毒品等節係胡亂編纂而非事實，則殆無可能與
      幾乎同時間製作筆錄之乙○○證述一致。故證人丁○○、
      乙○○於審理時翻異前詞，顯均係迴護被告之詞，尚難採
      為對被告有利之認定。
（三）按刑法上犯罪類型為「販賣」者之既、未遂，以買賣之標
      的物已否交付為區分標準，有最高法院89年度台上字第
      2798號判決可資參照。本件被告與丁○○就販賣第二級毒
      品之數量、價格均已達成合意，丁○○並先交付價金
      4,000 元與被告，雖被告於尚未交付毒品與丁○○之際即
      為警查獲，惟丁○○既已交付買賣之價金，揆諸上開判決
      意旨，仍應認本件被告已完成販賣之行為至明。
（四）綜上，本件事證已臻明確，被告販賣第二級毒品之犯行，
      堪以認定。
三、查被告行為後，毒品危害防制條例第4 條第2 項、第8 條第
    2 項雖均未修正，惟併科罰金部分，刑法第33條之規定業經
    變更，並俱於95年7 月1 日施行，依修正前刑法第33條第5
    款規定「主刑之種類如下：五、罰金：1 元以上」，上開條
    項之罪之罰金刑為最低得併科新臺幣3 元，最高分別得併科
    新臺幣7,000,000 、700,000 元。而依修正後刑法第33條第
    5 款修正為「主刑之種類如下：五、罰金：新臺幣1,000 元
    以上，以百元計算之」之規定，該罪之罰金刑最低得併科新
    臺幣1,000 元以上，最高分別得併科新臺幣7,000,000 、
    700,000 元，比較新舊法，應以被告行為時之規定較有利於
    被告。核被告庚○○所為，係犯毒品危害防制條例第4 條第
    2 項之販賣第二級毒品罪及同條例第8 條第2 項之轉讓第二
    級毒品罪。其持有毒品之後，進而販賣、轉讓，其持有之低
    度行為，應為販賣、轉讓毒品之高度行為所吸收，均不另論
    罪。又其所犯上開二罪間，犯意各別，罪名互異，應予分論
    並罰。另被告轉讓甲基安非他命之數量，未達行政院公佈之
    轉讓持有毒品加重其刑之數量標準第2 條第1 項第2 款所定
    之淨重10公克以上，尚無庸依毒品危害防制條例第8 條第6
    項之規定加重其刑至2 分之1 。爰審酌被告明知毒品對人體
    之危害性，仍為圖一己私利而販賣及轉讓第二級毒品甲基安
    非他命，故其行為已足以助長吸食毒品之氾濫，並戕害他人
    身心，危害社會治安及善良風氣，且其犯後猶矢口否認販賣
    第二級毒品犯行，毫無悔意；惟念及其販賣及轉讓毒品之次
    數、數量及獲利均不多等一切情狀，分別量處如主文所示之
    刑，並定其應執行刑，以資懲儆。
四、扣案之第二級毒品安非他命6 包（其中5 包毛重共計29.17
    公克、共計驗後淨重為25.39 公克；另1 包毛重0.29公克、
    驗後淨重為0.09公克）暨扣案磅秤上所遺留甲基安非他命粉
    末，經送鑑驗結果，均確呈第二級毒品甲基安非他命之陽性
    反應，有高雄醫學大學附設中和紀念醫院檢驗報告4 紙及高
    雄市立凱旋醫院濫用藥品檢驗鑑定書1 張在卷可參，已如前
    述，而裝盛上開6 包甲基安非他命之包裝袋，因其無法完全
    與毒品析離，亦應視同毒品，爰均依毒品危害防制條例第18
    條第1 項前段之規定，併予宣告沒收銷燬之。至於鑑識耗損
    之第二級毒品甲基安非他命，既已滅失，爰不再行諭知沒收
    銷燬。又扣案之磅秤2 台，係供被告分裝販賣毒品所用之物
    ，而扣案之空夾鏈袋66只、分裝用塑膠袋3 包，有防止毒品
    裸露、逸出及潮濕之功用，並便於攜帶販賣，亦係供被告販
    賣第二級毒品所用之物，爰均依毒品危害防制條例第19條第
    1 項之規定，宣告沒收之。另被告本次販賣所得為4,000 元
    ，其中現場在被告身上所扣得現金5,500 元中之4,000 元部
    分，應為販賣安非他命所得，亦依毒品危害防制條例第19條
    第1 項規定沒收，至其餘1,500 元部分，因無法證明為本次
    販賣毒品所得，不另為沒收之諭知。至扣案之注射針筒5 支
    、削尖毒品分裝器2 支、玻璃球1 個，行動電話4 具、手抄
    警用偵防車車牌1 紙等物，依卷內資料均無法證明與本件被
    告販賣第二級毒品之犯罪事實有關，爰不另予宣告沒收，附
    此敘明。
據上論斷，應依刑事訴訟法第299 條第1 項前段，毒品危害防制
條例第4 條第2 項、第8 條第2 項、第18條第1 項前段、第19條
第1 項，刑法第11條前段、第51條第5 款，判決如主文。
本案經檢察官戊○○到庭執行職務。
中　  華  　民　　國　　96　  年  　2     月  　8    日
                    刑事第八庭  審判長法  官  李政庭
                                      法  官  賴文姍
                             　       法　官  王俊彥
如不服本判決，應於判決送達後十日內，向本院提出上訴狀。
以上正本證明與原本無異。
中　　華　　民　　國　　96　　年　　2 　　月　　8 　　日
                                      書記官  鄭永媚
附錄本判決論罪法條：
毒品危害防制條例第4 條第2 項
製造、運輸、販賣第二級毒品者，處無期徒刑或7 年以上有期徒
刑，得併科新臺幣7 百萬元以下罰金。
毒品危害防制條例第8 條第2 項
轉讓第二級毒品者，處6 月以上5 年以下有期徒刑，得併科新臺
幣70萬元以下罰金。
